臺灣高等法院刑事判決
109年度侵上訴字第166號
上  訴  人  臺灣桃園地方檢察署檢察官
上  訴  人  
即  被  告  李王卿


選任辯護人  楊閔翔律師
            楊鈞任律師
上列上訴人因被告妨害性自主案件，不服臺灣桃園地方法院108
年度侵訴字第41號，中華民國109年4月1日第一審判決（起訴案
號：臺灣桃園地方檢察署108年度偵字第11654號），提起上訴，
本院判決如下：
    主  文
原判決撤銷。
乙○○成年人故意對少年犯強制猥褻罪，處有期徒刑壹年肆月。緩
刑肆年。緩刑期間付保護管束，並應於緩刑期間內完成拾貳小時
之法治教育課程。 
    犯罪事實
一、乙○○係成年人，於民國108年1月9日上午6時許，騎乘車牌號
    碼000甲000號普通重型機車，行經桃園市中壢區東芝路，見
    代號0000000000號女子（下稱Ａ女，民國00年0月生，真實姓
    名、年籍詳卷附代號與真實姓名對照表）身著高中制服，獨
    自一人行走在該處，竟基於強制猥褻之犯意，將上開普通重
    型機車停放在路邊後，隨即下車尾隨Ａ女，以手摀住Ａ女之嘴
    巴，並強行將Ａ女推入路旁向日葵田裡，再利用其身型優勢
    ，以身體將Ａ女壓制在地試圖強吻Α女嘴部，Ａ女受驚嚇之際
    即以尖叫及張口咬乙○○戴有白色棉布手套的手等方式掙扎、
    反抗，乙○○無視Ａ女之掙扎、反抗，仍強行將手伸進Ａ女之外
    褲內，隔著內褲摸Ａ女之下體，並試圖脫掉Ａ女之外褲，而以
    此強暴方法，違反Ａ女意願，對Ａ女強制猥褻得逞，並造成Ａ
    女受有下嘴唇淺部撕裂傷10.1公分、右手臂2度破皮0.80.
    3公分、0.60.3公分、0.30.3公分（起訴書誤繕為0.30.2
    公分）等傷害，終因Ａ女奮力抵抗並以雙手抓乙○○臉部，乙○
    ○始罷手並騎乘上開機車逃離現場。嗣經Ａ女報警處理，經警
    循線查悉上情。
二、案經Ａ女訴由桃園市政府警察局中壢分局報告臺灣桃園地方
    檢察署檢察官偵查起訴。
    理  由
壹、證據能力部分： 
一、按被告以外之人於審判外之言詞或書面陳述，除法律有規定
    者外，不得作為證據，刑事訴訟法第159條第1項定有明文。
    又被告以外之人於審判外之陳述，雖不符刑事訴訟法第159
    條之1至第159條之4之規定，而經當事人於審判程序同意作
    為證據，法院審酌該言詞陳述或書面陳述作成時之情況，認
    為適當者，亦得為證據；當事人、代理人或辯護人於法院調
    查證據時，知有同法第159條第1項不得為證據之情形，而未
    於言詞辯論終結前聲明異議者，視為有前項之同意，刑事訴
    訟法第159條之5亦有明文。查本件檢察官、上訴人即被告乙
    ○○（下稱被告）及辯護人於言詞辯論終結前，均未就本院所
    認定犯罪事實而經調查採用之證據之證據能力予以爭執（見
    本院卷第65至70頁、第109至111頁），本院復審酌各該證據
    作成時之情況，尚無違法及證明力明顯過低之瑕疵，認以之
    作為證據應屬適當，揆諸上開規定，本件經調查之證據，均
    有證據能力。
二、至於本院所引之非供述證據部分，並無證據證明係公務員違
    法取得，亦無依法應排除其證據能力之情形，應有證據能力
    。
貳、實體部分：
一、認定犯罪事實所憑之證據及理由：　　
  ㈠上開犯罪事實，業據被告於警詢、偵查、原審羈押訊問、原
    審審理及本院審理時供承在卷（見臺灣桃園地方檢察署108
    年度偵字第11654號卷【下稱偵卷】第7頁至第8頁反面、第5
    1頁至第52頁反面、第68頁反面；臺灣桃園地方法院108年度
    聲羈字第242號卷第21至25頁；臺灣桃園地方法院108年度侵
    訴字第41號卷【下稱原審卷】卷一第28至30頁、第80至81頁
    ；原審卷二第91頁；本院卷第112頁），並經證人即告訴人Ａ
    女（見偵卷第13頁至第15頁反面、第36至37頁；原審卷二第
    75至81頁）於警詢、偵查及原審審理時證述在卷，又有0109
    專案甲專題報告（含路線圖、時序總表、現場照片、監視器
    翻拍照片，見臺灣桃園地方檢察署108年度他字第587號卷【
    下稱他卷】第7至31頁）、車牌號碼000甲000車輛詳細資料
    報表（見他卷第32頁)、通聯調閱查詢單（見他卷第36至43
    頁）、桃園市政府警察局照片黏貼紀錄表（見他卷第46頁；
    偵卷第21至31頁)、被告照片（見偵卷第40至49頁)、內政部
    警政署刑事警察局（下稱刑事警察局）108年3月29日刑生字
    第1080020065號鑑定書（見偵卷第60頁至第61頁反面）、刑
    事警察局108年1月24日刑生字第1080003214號鑑定書（見偵
    卷第72頁正反面、第74頁正反面）、刑事警察局108年6月4
    日刑生字第1080040305號鑑定書（見偵卷第75至77頁）、臺
    灣桃園地方法院108年度聲調字第000021號通信調取票（見
    臺灣桃園地方檢察署108年度聲拘字第177號卷【下稱聲拘卷
    】第10頁）、雙向通聯紀錄（見聲拘卷第11至13頁）、桃園
    市政府警察局中壢分局偵查隊通聯調閱及基資申請單（見聲
    拘卷第14頁)、衛生福利部桃園醫院衛部心字第1031761584
    號受理疑似性侵害案件驗傷診斷書（見臺灣桃園地方檢察署
    108年度偵字第11654號不公開卷【下稱偵不公開卷】第3至5
    頁)在卷可稽。足認被告此部分之任意性自白與事實相符，
    堪以採信。
　㈡綜上，本案罪證明確，被告犯行洵堪認定，應依法論科。
二、論罪：
  ㈠刑法總則之加重，係概括性之規定，所有罪名均一體適用；
    刑法分則之加重，係就犯罪類型變更之個別犯罪行為予以加
    重，成為另一獨立之罪名，兒童及少年福利與權益保障法第
    112條第1項前段所定：「成年人教唆、幫助或利用兒童及少
    年犯罪或與之共同實施犯罪或故意對其犯罪者，加重其刑至
    二分之一」，其中成年人教唆、幫助或利用兒童及少年犯罪
    或與之共同實施（實行）犯罪之加重，並非對於個別特定之
    行為而為加重處罰，其加重係概括性之規定，對一切犯罪皆
    有其適用，自屬刑法總則加重之性質；至於故意對兒童及少
    年犯罪之加重，係對被害人為兒童及少年之特殊要件予以加
    重處罰，乃就犯罪類型變更之個別犯罪行為予以加重，則屬
    刑法分則加重之性質（最高法院103年度台非字第306號裁判
    意旨參照）。又兒童及少年福利與權益保障法第112條第1項
    前段規定：「成年人教唆、幫助或利用兒童及少年犯罪或與
    之共同實施犯罪或故意對其犯罪者，加重其刑至2分之1」，
    係以成年之行為人所教唆、幫助、利用、共同犯罪者或其犯
    罪被害者之年齡作為加重刑罰之要件，且不以該行為人明知
    其年齡為必要，若具有不確定故意，仍有其適用（最高法院
    108年度台上字第794號判決意旨參照）。查被告係67年10月
    10日出生，有被告個人基本資料查詢結果在卷可參（見聲拘
    卷第4頁），其於108年1月9日為本案犯行時係成年人，而Ａ
    女在本案案發當時係身著高中制服，而依我國學制，高中生
    之年齡大多未滿18歲，而Ａ女於108年1月9日上午6時許獨自
    一人行走在桃園市中壢區東芝路，被告先以手摀住Ａ女之嘴
    巴，並強行將Ａ女推入路旁向日葵田裡，再利用其身型優勢
    ，以身體將Ａ女壓制在地試圖強吻Α女嘴部，衡情被告應足以
    察知Ａ女為高中生之少年，斷無不能知悉之理，自有兒童及
    少年福利與權益保障法第112條第1項前段加重其刑規定之適
    用。
  ㈡本案被告於108年1月9日為本案犯行時係成年人，已如前述，而Α女係92年1月出生，有卷附代號與真實姓名對照表（見偵不公開卷第1頁）、Ａ女之戶籍資料（見臺灣新北地方法院108年度侵訴字第41號不公開卷一第13頁）在卷可考，Ａ女於被告對其為本案犯行時（即108年1月9日），猶為14歲以上未滿18歲之少年。是核被告所為，係犯兒童及少年福利與權益保障法第112條第1項前段、刑法第224條之成年人故意對少年犯強制猥褻罪。公訴意旨漏未論究兒童及少年福利與權益保障法第112條第1項前段，容有未洽，應予補充。
  ㈢又犯刑法第224條之強制猥褻罪致被害人身體受輕微傷害者，
    如果行為人無傷害之故意，傷害部分已包括於強制猥褻罪成
    立要件之中，無適用刑法第55條論以想像競合犯之餘地（最
    高法院75年度台上字第3741號判決意旨參照）。查Ａ女於案
    發後前往衛生福利部桃園醫院驗傷，經檢查結果受有下嘴唇
    淺部撕裂傷10.1公分；右手臂2度破皮0.80.3公分、0.60
    .3公分、0.30.3公分等傷害，有上開衛生福利部桃園醫院
    受理疑似性侵害事件驗傷診斷書在卷可憑，惟此乃因Ａ女遭
    被告強制猥褻時，因掙扎、反抗所致，尚難認被告另有何故
    意對Ａ女為傷害行為之犯意，此部分應已包含在強制猥褻罪
    成立要件之中，而無再論以傷害罪之必要，附此敘明。
  ㈣公訴意旨雖認被告所為，係犯刑法第221條第2項、第1項強制
    性交未遂罪云云，惟查：證人即告訴人Ａ女於原審時證稱：
    伊於108年1月9日上午6時許走在桃園市中壢區東芝路上，聽
    到後面有聲音，不以為意繼續走，走到路燈下，被告從後面
    過來抓住伊，將伊推到路邊種植向日葵的田裡，想要親伊，
    一開始隔著外褲摸伊下體，後來被告直接將手伸進去外褲裡
    面隔著內褲摸伊下體，被告也有想要脫伊外褲，但沒有脫下
    ，伊一直掙扎，有踢被告，也有咬被告，咬被告以後他就停
    止摸伊，後來被告就自己起身跑到馬路上騎機車離開等語（
    見原審卷二第75至77頁、第81頁），經核Ａ女固有證述就被
    告於前開時、地，違反Ａ女意願之情況下，隔著Α女所穿著之
    外褲或內褲強行觸摸Ａ女陰部之猥褻行為，以及試圖脫去Ａ女
    所穿著之外褲等情，但尚無進一步就構成強制性交未遂之客
    觀事實為具體描述，自無從率以推測或擬制之方法，遽認被
    告係以強制性交之犯意而為本案犯行。至證人即告訴人Ａ女
    於原審時雖另證稱：被告想親伊嘴巴，又一直摸伊下體，伊
    「感覺」被告想要性侵伊云云，核與Ａ女上開陳述之客觀事
    實不符，且僅屬Ａ女臆測之詞，並無從採為不利被告之認定
    。從而，公訴意旨認被告係犯刑法第221條第2項、第1項強
    制性交未遂罪，尚有未洽，惟起訴之基本事實同一，且經法
    院依法踐行告知程序（見本院卷第71頁、第107頁），爰依
    刑事訴訟法第300條規定，變更起訴法條。
三、撤銷改判之理由：　　
  ㈠原審認被告罪證明確，予以論罪科刑，固非無見。惟查被告
    對未成年人Ａ女為強制猥褻，應係犯兒童及少年福利與權益
    保障法第112條第1項前段、刑法第224條之成年人故意對少
    年犯強制猥褻罪，原判決漏未適用兒童及少年福利與權益保
    障法第112條第1項前段規定，即有違誤。檢察官上訴意旨仍
    認被告應成立強制性交未遂罪從重量刑云云，業經本院剖析
    論駁於前（見理由欄貳二㈣），為無理由；又被告上訴未考
    量原判決有前揭疏漏，而請求從輕量刑云云，亦難認有理由
    。惟原判決既有前開可議之處，即屬無可維持，自應由本院
    將原判決撤銷改判。
  ㈡爰審酌被告於清晨時分，見Ａ女身穿高中制服，獨自一人行走
    在道路，為逞一己性慾，以違反Ａ女之意願而對之為猥褻行
    為，戕害Ａ女之身心健全，本不宜寬縱，惟念及被告犯罪後
    尚能坦承犯行，並與Ａ女及其法定代理人（Ａ女父親）達成調
    解，並已給付賠償金新臺幣（下同）26萬元以求取Ａ女及其
    家人諒解，有臺灣桃園地方法院108年度附民移調字第924號
    刑事附帶民事訴訟案件調解筆錄（見原審卷一第137至138頁
    ）、被告108年11月10日陳報狀及所附匯款單（見原審卷二
    第7至9頁）在卷可查，且經Ａ女之姑姑於原審中陳述在卷（
    見原審卷二第83頁），兼衡被告於本院審理時自陳高職畢業
    之智識程度，從事貨車駕駛工作，每月收入約3萬6,000元，
    未婚，尚需撫養母親等生活狀況等一切情狀，量處如主文第
    2項所示之刑，以資懲儆。
四、末查被告於原審時已與Ａ女及其法定代理人達成調解，並給
    付賠償完畢以求取Ａ女及其家人諒解，本院考量被告未曾因
    故意犯罪受有期徒刑以上刑之宣告，本件因一時失慮，致罹
    重典，經此次教訓後，當已知所警惕，信無再犯之虞，因認
    前開對被告宣告之刑，以暫不執行為適當，爰依刑法第74條
    第1項第1款規定，併予宣告緩刑4年，以啟自新。又為使被
    告能因本案從中深切記取教訓及強化其法治觀念，使於緩刑
    期內深知警惕，避免再度犯罪，併依刑法第74條第2項第8款
    規定，命被告應於緩刑期間內完成12小時之法治教育課程，
    以加強其法治觀念，並依刑法第93條第1項第1款、第2款規
    定，諭知於緩刑期間付保護管束，以觀後效。倘被告違反上
    開應負擔之事項且情節重大，依刑法第75條之1第1項第4款
    規定，其緩刑之宣告仍得由檢察官向本院聲請撤銷，併此敘
    明。
據上論斷，應依刑事訴訟法第369條第1項前段、第364條、第299
條第1項前段，兒童及少年福利與權益保障法第112條第1項前段
，刑法第11條前段、第224條、第74條第1項第1款、第2項第8款
、第93條第1項第1款、第2款，判決如主文。
本案經檢察官陳羿如提起公訴，檢察官鄭朝光提起上訴，檢察官
陳正芬到庭執行職務。
中　　華　　民　　國　　109 　年　　8 　　月　　25　　日
                  刑事第三庭    審判長法　官  張惠立
                                      法　官  廖怡貞
                                      法　官  張江澤
以上正本證明與原本無異。
如不服本判決，應於收受送達後20日內向本院提出上訴書狀，其
未敘述上訴之理由者並得於提起上訴後20日內向本院補提理由書
（均須按他造當事人之人數附繕本）「切勿逕送上級法院」。
                                      書記官  林明慧
中　　華　　民　　國　　109 　年　　8 　　月　　27　　日
附錄：本案論罪科刑法條全文
中華民國刑法第224條
（強制猥褻罪）
對於男女以強暴、脅迫、恐嚇、催眠術或其他違反其意願之方法
，而為猥褻之行為者，處6月以上5年以下有期徒刑。

兒童及少年福利與權益保障法第112條
成年人教唆、幫助或利用兒童及少年犯罪或與之共同實施犯罪或
故意對其犯罪者，加重其刑至二分之一。但各該罪就被害人係兒
童及少年已定有特別處罰規定者，從其規定。
對於兒童及少年犯罪者，主管機關得獨立告訴。